---
output: html_document
editor_options: 
  chunk_output_type: console
---

# Physical Employment Standards

## Krav til fysisk form i militære arbeidsoppgaver

Majoriteten av internasjonale forsvarsgrener har implementert eller utviklet en *Physical Employment Standards* (PES). Disse standardene er utformet for å reflektere de typiske jobbspesifikke kravene i militære stillinger og er basert på en analyse av de fysiske og mentale belastningene soldaten vil møte i sin operative rolle [@drain_2019; @nato_2019]. De aller fleste militære stillinger stiller krav til fysisk kapasitet. Fysisk kapasitet er soldatens fundament og inngår som en av de grunnleggende soldat ferdighetene. Men graden av fysisk kapasitet kan variere avhengig av soldatens funksjon (stilling) og oppdrag.  

@fig-PES viser hvordan en soldat utvikler sin fysiske kapasitet/prestasjonsevne gjennom utdanning og trening for å imøtekomme de operasjonelle kravene som møter soldaten i stilling/operasjoner (se figur tekst).

```{r}
#| label: fig-PES
#| include: TRUE
#| echo: FALSE
#| eval: TRUE
#| warning: FALSE
#| message: FALSE
#| fig.width: 12
#| fig.height: 8 
#| fig.cap: "For å imøtekomme Physical Employment Standards for den aktuelle militære stillingen, vil treningen under utdanningsløpet etablere et grunnleggende nivå av fysisk kapasitet (Baseline standard). For å kunne møte arbeidskravene ved deployering må soldaten deretter videreutvikle og spesialisere sin fysiske kapasitet til det nivået som kreves under deployering (Deployment ready). Dette nivået må videre vedlikeholdes gjennom fasen Employment Progression. Figur modifisert fra @drain_2019"

library(magick)

# save image as ggplot

my_plot_ggplot <- image_read("./resources/deploy.png") %>% 
  image_ggplot(interpolate = TRUE)

my_plot_ggplot
```


## Forflytning og energiomsetning

Soldaten stilles ofte ovenfor krav som innebærer både tunge løft og det å kunne bære betydelig vekt over lengre distanser og i spesifikke perioder, som under deployering. Det er blant annet rapportert at soldater i løpet av et år under deployering i gjennomsnitt bærer ca 22 kg mere vekt på kropp (2. linje), enn under garnison tjeneste [@nindl_2013]. Videre viser rapporter en økning i fysiske tunge arbeidsoppgaver under deployering på mellom 12-22 prosent sammenlignet med garnison tjeneste [@boye_2017]. Dette innebærer at soldaten må være fysisk forberedt på å møte de økte kravene som følger med overgangen fra garnisons tjeneste til deployering og operasjoner.

I tillegg til at soldatens fysiske form må imøtekomme den økte fysiske belastningen ved en deployeringsperiode, øker også den daglige energiomsetningen. Økt energiforbruk blir en direkte konsekvens av å forlytte seg med økt vekt på kropp (i.e oppakninger 2-4 linje). Data fra feltøvelser, hvor marsj med oppakning er en stor del av øvelsesaktiviteten, viser at energiomsetningen kan komme opp mellom $\sim$ 3100-6300 kcal og $\sim$ 2300-5500 kcal per døgn hos hhv. mannlige og kvinnelige soldater [@tharion_2005;@murphy_2018].

Dersom soldaten over en periode har økt energiomsetning i forbindelse med feltøvelser eller reelle operasjoner, samtidig som energiinntaket ikke er balansert i forhold energiforbruket, øker risikoen for et daglig energiunderskudd (@fig-energydef). Daglig energiunderskull vil overtid påvirke soldaten negativt i form av redusert fysisk-og mental prestasjonsevne [@montain_2003;@nindl_2007;@ojanen_2018]. Sett i lys av forflyttningsaspektet, kan energiunderskuddet påvirke soldatens evne til å forflytte seg bl.a effektivit og i daglig tilbakelagt distanse. I @fig-energydef illustreres det hvor stort det daglige energiunderskudded kan være målt under feltøvelser ($\blacktriangledown$) og under deployering ($\bullet$).

```{r}
#| label: fig-energydef
#| include: TRUE
#| echo: FALSE
#| eval: TRUE
#| warning: FALSE
#| message: FALSE
#| fig.width: 12
#| fig.height: 8 
#| fig.cap: "Energiomsetning under deployering og felt øvelser. Tjukk svart heltrukket linje indikerer energibalanse. Megajoules til kcal multipliser med faktor 238.86 (15MJ = ~3500kcal)."

# save image as ggplot

my_plot_ggplot <- image_read("./resources/energy.png") %>% 
  image_ggplot(interpolate = TRUE)

my_plot_ggplot
```


## Oppakning under forflyttning (marsj)

Faktorer som vekten på oppakningen, fordelingen/plasseringen av vekten på kropp, terrenget soldaten beveger seg i (underlag, stigninger ect.), marsj hastighet vil påvirke kroppen fysisk og fysiologisk på flere måter. Avhengig av hvor stor grad hver av disse faktorene påvirker, øker det *kravet* til hjerte-kar systemet, metabolismen og det nevromuskulæresystemet [@knapik_2004].  

Tidligere studier har vist moderat til sterk assosiasjon mellom marsjprestasjon med oppakning og aerob-og muskelkapasitet og kroppssammensetning. For eksempel, har $\text{VO2}_\text{max}$ data, både absolutt og relativt, vist sammenheng med marsjprestasjon med både tung [20-45 kg, @fallowfield_2012;@terho_2018] og lettere [15-25kg, @lyons_2005] oppakning. Likeledes for muskelstyrke, har det blitt observert assosiasjon mellom soldatens maksimale-og utholdendestyrke og marsjprestasjon [med oppakning 15-25 kg, @rayson_2000]. Videre har maksimal styrke i overkroppen vist en sterk og positiv sammenheng med marsjprestasjon med både moderat (29 kg) og tung (45 kg) oppakning, hvor både maskstyrken og den utholdendestyrken i beina ikke viste denne sammenhengen [@terho_2018]. 

Kort oppsummert viser litteraturen en tydelig indikasjon at god styrke-og utholdenhetskapasitet er essensielle fysiologiske egenskaper som bidrar til å forbedre din forflyttningsevne med oppakning. Samtidig, bør soldaten vektlegge å utvikle sin overkroppsstyrke, særlig hvis overkroppsstyrken i utgangspunktet er "lav" (relativt i forhold til beinstyrken), da dette kan påvirke bl.a soldatens arbeidsøkonomi gjennom økt overkroppsstabilitet under bæring av tung sekk [@knapik_2012;@terho_2018]. Alt i alt, et treningsprogram bestående av både styrke og utholdenhet sammen med jevnling marsjtrening med oppakning gir størst fremgang i soldatens marsjprestasjon. Dette støttes entydig i treningsstudier gjort på soldater.

### Treningsstudier

Det er gjennomført flere studier hvor det er målt prestasjonsevne med oppakning etter en treningsintervensjon (se @fig-loadstudies). Treningsintervensjonene har typsik bestått av styrke eller utholdenhetstrening, samtidig styrke-og utholdenhetstrening (concurrent), concurrent + spesifikk marsjtrening med oppakning, samt fokus på over- og/eller underkroppstyrketrening. Sett under ett, er det gode effekter på både styrke og utholdenhetstrening, men å inkludere progressive "load-carraige" trening som en del av treningsprogrammet, er det observert betydelig større treningseffekter (*Harman et al., 1997, 2008, Williams et al., 1999,2002*). Det å inkludere mer spesifikk trening bidrar til å forbedre din marsjprestasjons med oppakning, når det sammenlignes med bare å fokusere på en av modalitetene (styrke/utholdenhet). Dette kan da relateres til *spesifistets* prinsippet (Et av treningsprinsippene). Spesifistet prinsippet sier noe om å trene på det man skal bli god på eller omformulert til forsvaret; *train as you will fight*. Å trene på en ferdighet man vil bli god innebærer å gjennomføre det gjentakende ganger. Gjentakaende trening hvor man repeterer bevegelsesmønsteret i en gitt arbeidsoppgave (i.e. Load Carriage), gjør at det nevromuskulære systemet primes for den spesifikke arbeidsbevegelsen. Denne "primingen" av det nevromuskulæresystemet kan bidra til at kroppen bedre klarer å opprettholde kraftutviklingen (over tid). Marsj med oppakning vil dermed bli relativt lettere å gjennomføre (på en gitt intensitet) med soldatens optimaliserte bevegelsesmønster [@knapik_2012; @vaara_2022]. Videre kan gjentatte gjennomføringer/treninger med oppakning også redusere skaderisikoen [@schuh-renner_2017].

@fig-loadstudies viser studier som har gjennomført treningsintervensjoner med en varighet fra 4 til 12 uker. Effekten av de ulike treningsprotokollene, nevnt i forrige avsnitt, på marsjprestasjon er primært evaluert i tid brukt på en 3.2 km test. Den økologiske validiteten kan diskuteres i forhold til en slik evalueringstest, da dette er en kort test, mens i virkligheten forlytter soldaten seg over lengre distanser og tid med oppakning. Likevel er det konsensus at systematisk trening og valg av treningsfokus (overkropp vs. underkropp, marsj trening, concurrent trening osv.), kan optimalisere soldatens marsjprestasjon og bør inngå i soldatens treningsplan. 


<!--I forlengelse av dette, er det en interessant observasjon fra den systematiske oversiktsartikkelen til . De observerte at at overkroppsstyrketrening sammen med aerob trening var bortimot like effektivt som både over- og underkroppsstyrke (+aerob trening) i å forbedre marsjprestasjon med oppakning. Nyere orginal studier støtter denne konklusjonen og viser at 12 uker overkroppsstyrke predikerer prestasjonen med oppakning [Terho et al., 2018]. En av årsakene til viktigheten av overkroppsstyrke ved marsj med oppakning, er at overkroppsmuskulaturen viktig i å kunne stabilisere overkroppen.

Selv om hoftenbeltet tar ~ 30% av oppakningsvekten, er det overkroppsmuskulaturen som belastes og bærer den primære vekten av sekken. I tillegg er  med oppakning under marsj.

Vanligvis en test på 3.2 km. 
Uker 4-12 ukers varighet.
Den økologiske validiteten kan diskuteres, da detter er "korte tester", mens i virkligheten forflytter soldaten seg over lengre distanser og i tid.-->


```{r}
#| label: fig-loadstudies
#| include: TRUE
#| echo: FALSE
#| eval: TRUE
#| warning: FALSE
#| message: FALSE
#| fig.width: 12
#| fig.height: 8 
#| fig.cap: "Studier som har gjennomført en treningsintervensjon og målt prestasjonsendringer i forflyttning med oppakning (Load Carriage). Data plottet fra @knapik_2012"

library(tidyverse)

readxl::read_excel("./data/load_carriage.xlsx") |> 
  unite(author, "author", "year", sep = ", ") |> 
  pivot_longer(cols= c(performance_min, performance_percent),
               names_to = "performance",
               values_to = "values") |> 
  mutate(perLab = ifelse(performance == "performance_min", "Minutter", "Prosent"),
         ) |> 
  
  
  ggplot(aes(author, values, fill=author)) + geom_col(position = "dodge2") + 
  
  labs(x="Studier", y="Load carriage performance (\u0394 - change) ", fill="Author") +
  
  coord_flip() + 
  facet_grid(.~perLab, scales="free_x") +  
  
  #geom_text(aes(y = 0, label = paste(category)), angle = 0, hjust = 0, check_overlap = T) +
    
  guides(fill = FALSE) +
  theme_classic() + 
  theme(axis.title.x = element_text(size=14),
        axis.title.y = element_text(size=14),
        axis.text.y = element_text(size=10, face = "bold"),
      strip.text = element_text(size = 16, face = "bold"),  # Increase text size
    strip.background = element_rect(fill = "lightblue", color = "black")) # Optional styling
  
  
```


- For mer info om dataene brukt i figuren klikk her: [Linken går til min github brukerkonto](http://www.github.com/sjurjo/mit-load/tree/main/data).
- Deretter last ned **load_carriage.xlsx** filen.


*Anbefalinger som kan bidra til å forbedre din marsjprestasjon med oppakning [ytterligere lesning se: @vaara_2022]*: Styrke- og utholdenhetstrening bør prioriteres som grunnleggende komponenter i treningsprogrammer for soldater, da dette legger et solid grunnlag for din marsjprestasjon. Marsjtrening bør være en regelmessig del av treningsprogrammet og bør planlegges gjennom periodisering for å optimalisere både tilpasning og restitusjon. Samtidig bør totalvolumet av marsjtrening begrenses for å redusere skaderisikoen, da stort volum av marsj kan øke skaderrisikoen [@schuh-renner_2017]. Oppsummert: anbefalingene understreker belastningstyring ved å kontrollere treningsvolum gjennom blant annet å periodisere fokuset på marsjtreningen, samt inkludere styrke og utholdenhetstrening [@knapik_2004;@heilbronn_2020].



## To viktige faktorer som påvirker energiforbruket ved forlyttning

### Plassering av vekt i sekken og Intensitet under forflyttning.

Hvor du plasserer vekten i sekken vil også påvirke arbeidskravet og energiforbruket ved gange. Enkelt forklart er det mest energiøkonomiske å plassere vekten tett på kroppens massetyngdepunkt [@legg_1985]. Har du en dagsmarsj i flatt terreng vil det være hensiktsmessig å plassere vekten tett på midtryggen. Beveger soldaten seg i mer oppoverbakker eller variert lende, kan det være en fordel å plassere vekten mer i bunnen av sekken. 

En annen faktor som spiller inn på din marsjprestasjon er intensiteten under marsj. Under lengrevarende marsj anbefaler studier at intensiteten ikke bør overstige $\sim 45-47 \%\ \text{VO2}_\text{max}$. Er marsj intensiteten over denne terskelen, som en konsekvens av økende marsjhastighet og/eller oppakning, øker energifobruket i et mye større omfang. Konsekvensen er at trøtthet/fatigue inntreffer på et tidligere tidspunkt [@boffey_2019]. Dette illustreres i @fig-loadspeed, hvor man etter å ha passert $\sim 47\% \text{VO2}_\text{max}$ øker O2 kravet (y-aksen) betraktelig (nesten eksponentielt) i forhold til økende intensitet (x-aksen) .
For å holde en intensitet som er i underkant av denne terskelen kan en tommelfingerregel være å holde seg primært rundt 11 på Borg-skala ([Borg skala](https://activeeducation.no/blogg/trening/borg-skala/)). Videre vil utholddenhetstrening hvor $\text{VO2}_\text{max}$ økes, gjøre at din marsj hastighet tilsvarende $\sim 47 \%\ \text{VO2}_\text{max}$ sannsynligvis blir forbedret.

```{r}
#| label: fig-loadspeed
#| include: TRUE
#| echo: FALSE
#| eval: TRUE
#| warning: FALSE
#| message: FALSE
#| fig.width: 12
#| fig.height: 8 
#| fig.cap: "Sammenhengen mellom marsj hastighet og % $VO2_{max}$. Det ses en mer eksponentiell økning i O2-krav etter 47 % $VO2_{max}$ på Y-aksen. [Figur fra @boffey_2019]. "

# save image as ggplot

my_plot_ggplot <- image_read("./resources/load-speed.png") %>% 
  image_ggplot(interpolate = TRUE)

my_plot_ggplot
```


**Avsluttende anbefaling:** med bakgrunn i litteraturen og det vi har gått gjennom i dette teoriavsnittet vil et treningsregime med styrke- og utholdenhet med fokus på 1 ukentlig marsj med oppakning i 8-12 uker sannynligvis gjøre deg mer forbredt fysiologisk (og mentalt) til å forflytte deg med oppakning under øvelser eller deployering. En mesosyklus (blokk) med økt fokus på marsj med oppakning vil dermed være en viktig brikke i å optimalisere dine operative evner.


### For ytterligere lesning

- Link til Militær fysisk trening 1 kompendium: [Linken går til forsvaret.no](https://jabba.mpublish.no/fhs/book/mft1/m-6369)
- Se også referanselisten for siterte artikler


