---
output: html_document
editor_options: 
  chunk_output_type: console
---



# Forflyttning

## Physical employment standards

- Majoriteten av forsvarsgrener internasjonalt har implementert eller utviklet *Physical Employment Standards* (PES). Disse standardene er utformet for å reflektere de typiske jobbspesifikke kravene i militære stillinger, og er basert på en analyse av de fysiske og mentale belastningene soldaten vil møte i sin operative rolle. De fleste militære stillinger stiller krav til fysisk kapasitet, med varierende grad og sammensetning avhengig av funksjon og oppdrag. 

```{r}
#| label: fig-PES
#| include: TRUE
#| echo: FALSE
#| eval: TRUE
#| warning: FALSE
#| message: FALSE
#| fig.width: 12
#| fig.height: 8 
#| fig.cap: "For å oppfylle Physical Employment Standards for den aktuelle militære stillingen etter endt utdanning, vil treningen under utdanningsløpet etablere et grunnleggende nivå av fysisk kapasitet. For å kunne møte arbeidskravene ved deployering må soldaten deretter videreutvikle og spesialisere sin fysiske kapasitet til det nivået som kreves under deployering. Dette nivået må videre vedlikeholdes gjennom fasen Employment Progression. Figur modifisert fra @drain_2019"

library(magick)

# save image as ggplot

my_plot_ggplot <- image_read("./resources/deploy.png") %>% 
  image_ggplot(interpolate = TRUE)

my_plot_ggplot
```







## Forflytning og energi omsetning

Militært personell har ofte krav til både tunge løft og må kunne bære tung last over lengre strekninger. Forflytning til fots med oppakning i tillegg til å flytte sin egen kroppsvekt er med på å økte energikravet betydelig. Energiomsetningen varierer fra trening i garnisonstjenesten til til forflytning i felt. Data fra felt øvelser, hvor marsj er en stor del av øvelsesaktiviteten, viser at energiomsetningen kan komme opp mellom 4500-6300 kcal per døgn hos mannlige soldater [@tharion_2005].  


3109-7131 male kcal  
2332-5597 female kcal  


Har soldaten en stor energiomsetning over en periode i forbindelse med felt eller reelle operasjoner, hvor energiinntaket ikke er tilstrekkelig i forhold til energiforbruket øker risikoen for daglig energiunderskudd (@fig-energydef). Noe som kan påvirke soldaten negativt i form av redusert fysisk og mentalt prestasjonsevne [@nindl_2007;@ojanen_2018]. I forhold forflyttning vil energiunderskuddet påvirke soldatens evne til å forflytte seg bl.a effektivit og tilbakelagt distanse per dag. I @fig-energydef illustreres det hvor stort det daglige energiunderskudded kan være målt under feltøvelser ($\blacktriangledown$) og under deployering ($\bullet$).



```{r}
#| label: fig-energydef
#| include: TRUE
#| echo: FALSE
#| eval: TRUE
#| warning: FALSE
#| message: FALSE
#| fig.width: 12
#| fig.height: 8 
#| fig.cap: "Energiomsetning under deployering og felt øvelser. Tjukk svart heltrukket linje indikerer energibalanse"

# save image as ggplot

my_plot_ggplot <- image_read("./resources/energy.png") %>% 
  image_ggplot(interpolate = TRUE)

my_plot_ggplot
```




## Oppakning med marsj

En essensiell fysisk krevende arbeidskrav for soldaten er bæring av utstyr (sekk, vest, våpen ect) på kropp under forflyttning []. Forflyttning med oppakning påvirker kroppen fysisk og fysiolgisk på flere måter. Dette påvirkers av størrelsen på oppakningen, fordelingen av vekten på kropp, terrenget soldaten beveger seg i (underlag, stigninger), marsj hastighet. Avhengig av påvirkningen av disse faktorene, øker det kravet til hjerte-kar systemet, metabolismen og neuromuskulæresystemet [].
Tidligere studier har vist assosiasjon mellom marsj med oppakning og aerob, muskelkapasitet og kroppssammensetning. 


- Anbefalinger
  - Anbefalinger for hvor mye oppakningen burde veie har vært fra 20-45% av egen kroppsvekt, men stilling, oppdrag og fysisk form bør tas hensyn til [REF].

## Faktorer som påvirker forlyttning

### Plassering av vekt.

Hvor du plasserer vekten i sekken vil også påvirke arbeidskravet og energiforbruket ved gange. Enkelt forklart er det mest energiøkonomiske å plassere vekten tett på kroppen massetyngdepunkt [@legg_1985].


## Optimalisere forflyttning med oppakning

### Treningsstudier

Det er gjennomført utallige studier hvor det er målt prestasjonsevne med oppakning (se @fig-loadstudies). Treningsintervensjonene har typsik bestått av styrke eller utholdenhetstrening, samtidig styrke-og utholdenhetstrening (concurrent), concurrent + spesifikk marsj med oppakning, samt fokus på over- og/eller underkropp. Sett under ett gode effekter på både styrke og utholdenhetstrening, men å inkludere progressive "load-carraige trening som en del av treningsprogrammet, ble det observert mye større treningseffekter (*Harman et al., 1997, 2008, Williams et al., 1999,2002*). Det å inkludere mer spesifikk trening bidrar til å fobedre din prestasjonsevne i å marsjere med oppakning når det sammenlignes med bare å fokusere på en av modalitetene (styrke/utholdenhet). Dette kan da relateres til spesifistets prinsippet. Spesifistet prinsippet sier man må trene på det man skal bli god på eller omformulert til hva som sies i forsvaret *train as you will fight*. Repeterte bevegelsesmønster i en gitt arbeidsoppgave (i.e. Load Carriage), gjør at det neuromuskulære systemet primes for den spesifikke arbeidsbevegelsen. Denne primingen av det neurmuskulære systemet kan bidra til å bedre opprettholde kraftutviklingen. Marsj med oppakning vil dermed bli relativt lettere å gjennomføre med soldatens optimilaiserte bevegelsesmønster [@knapik_2012; @vaara_2022]. Videre kan gjentatte gjennomføringer/treninger med oppakning også redusere skaderisikoen.

En interessant observasjon fra den systematiske oversiktsartikkelen til @knapik_2012, var at overkroppsstyrketrening sammen med aerob trening var bortimot like effektivt som både over- og underkroppsstyrke (+aerob trening) i å forbedre marsj med oppakningsprestasjonen. Selv om hoftenbeltet tar ~ 30% av oppakningsvekten, er det overkroppsmuskulaturen som belastes og bærer den primære vekten av sekken. I tillegg er overkroppsmuskulaturen viktig i å kunne stabilisere overkroppen med oppakning under marsj. Nyere orginal studier støtter denne konklusjonen og viser at 12 uker overkroppsstyrke predikerer prestasjonen med oppakning [Terho et al., 2018].



Vanligvis en test på 3.2 km. 
Uker 4-12 ukers varighet

Den økologiske validiteten kan diskuteres, da detter er "korte tester", mens i virkligheten forflytter soldaten seg over lengre distanser og tid. 


```{r}
#| label: fig-loadstudies
#| include: TRUE
#| echo: FALSE
#| eval: TRUE
#| warning: FALSE
#| message: FALSE
#| fig.width: 12
#| fig.height: 8 
#| fig.cap: "Studier som har gjennomført en treningsintervensjon og målt prestasjonsendringer i forflyttning med oppakning (Load Carriage). Data plottet fra @knapik_2012"

library(tidyverse)

readxl::read_excel("./data/load_carriage.xlsx") |> 
  unite(author, "author", "year", sep = ", ") |> 
  pivot_longer(cols= c(performance_min, performance_percent),
               names_to = "performance",
               values_to = "values") |> 
  mutate(perLab = ifelse(performance == "performance_min", "Minutter", "Prosent"),
         ) |> 
  
  
  ggplot(aes(author, values, fill=author)) + geom_col(position = "dodge2") + 
  
  labs(x="Studier", y="Load carriage performance (\u0394 - change) ", fill="Author") +
  
  coord_flip() + 
  facet_grid(.~perLab, scales="free_x") +  
  
  #geom_text(aes(y = 0, label = paste(category)), angle = 0, hjust = 0, check_overlap = T) +
    
  guides(fill = FALSE) +
  theme_classic() + 
  theme(axis.title.x = element_text(size=14),
        axis.title.y = element_text(size=14),
        axis.text.y = element_text(size=10, face = "bold"),
      strip.text = element_text(size = 16, face = "bold"),  # Increase text size
    strip.background = element_rect(fill = "lightblue", color = "black")) # Optional styling
  
  
```


- For mer info om dataene brukt i figuren klikk her: [Linken går til min github brukerkonto](http://www.github.com/sjurjo/mit-load/tree/main/data).
- Deretter last ned **load_carriage.xlsx** filen.





**Anbefaling:** med bakgrunn i litteraturen og det vi har gått gjennom i dette avsnittet vil et treningsregime med styrke og utholdenhet med fokus på 1 ukentlig marsj med oppakning i 8-10 uker sannynligvis gjøre deg mer forbredt fysiologisk (og mentalt) til å forflytte deg med oppakning under øvelser eller deployering. En mesosyklus (blokk) med økt fokus på marsj med oppakning vil dermed være en viktig brikke for å gjøre deg mer robust og bidra til å optimalisere dine operative evner.


### Kroppssammensetning

### Aerob kapasitet

### Styrke

### Arbeidsøkonomi

## Graving

## Tester og evaluering

Prestasjon i tester som infanteriløp og pakningsløp fungerer er indikatorer på soldatens fysiske kapasitet til forflytning med oppakning. Dette gir et relevant mål på kandidatens funksjonsevne under operative forhold for hvordan soldaten kan klare å forlytte seg med oppakning.


### For ytterligere lesning

Link til Militær fysisk trening 1 kompendium: [Linken går til forsvaret.no](https://jabba.mpublish.no/fhs/book/mft1/m-6369)


