---
output: html_document
editor_options: 
  chunk_output_type: console
---


# Energiforbruk

## Eksempel på forflytning med ulik oppakningd

For å finne ut hvor mye oppakning koster i energiforbruk finnes det formler som er basert på tester som er gjort i laboratorier. 


- Men vi har ikke kontroll på arbeidsøkonomi, utnyttingsgrad ect, dermed er ikke utregning helt presis, men den gir oss en god indikasjon hvordan oppakning påvirker ulike personer i forhold til kroppsvekt og ulik oppakning.



- Pandolf's formel: energiforbruk ved forlfytning med oppakning er kalkulert med folgende formel:


$$M_w = 1.5\ •\ W\ +\ 2.0\ •\ (W + L)\ •\ (L/W)^2\ +\ T\ •\ (W + L)\ •\ (1.5 • V^2 + 0.35\ •\ V\ •\ G)$$

hvor $\text{M}_w$ = energi kostnad ved marsjering (watt), $\text{W}$ = kroppsvekt i kg, $\text{L}$ = oppakning i kg, $\text{T}$ = terreng faktor, $\text{V}$ = hastighet/marsj hastighet (m/s), $\text{G}$ = grader/helning i %.  
  
I @tbl-energi har jeg lagt inn personer (ID) med ulik kroppsvekt og oppakning. Terreng faktor, hastighet og helning er konstante mellom personene.


```{r echo=FALSE, warning=FALSE, message=FALSE}
#| label: tbl-data
#| tbl-cap: Tabell med variabler for utregning av energiforbruk

library(tidyverse)

# From the article 

df <- data.frame(fp= c("1", "1", "2", "2","3","3"),
                 body.weight =c('50','50', '70','70', '90','90'),
                 load=c(25, 38),
                 terrain="1.1",
                 velocity="1.2",
                 grade="0")


kableExtra::kable(df,
                  align = c("l", "c"),
                  col.names = c('ID',
                                'Kroppsvekt (kg)', 
                                'Oppakning (kg)', 
                                'Terreng faktor', 
                                'Hastighet (m/s)', 
                                'Helning')) |> 
    kableExtra::add_footnote(
    escape = FALSE,
    label = "Terreng faktor: 1.1 corresponding to *dirt road* on a weighting scale that goes from 1.0 for the black topping road to 4.1 for soft snow of 35 cm [@colosio_2018].",
notation = "alphabet",
threeparttable = FALSE)
```


I @tbl-energi har jeg kalkulert energiforbruket med Pandolf's formel. Formelen kalkulerer energiforbruket i *watt* for så å legge inn en faktor for å konvergere det til *Kcal*. Vi får da energiforbruket til personen i *Kcal per minutt*.

Hvordan tolker vi disse dataene?

```{r echo=FALSE, warning=FALSE, message=FALSE}
#| label: tbl-energi
#| tbl-cap: Energiforbruk ved ulik kroppsvekt og kilo oppakning.

library(tidyverse)


## Dette skriptet regner ut energiforbruk per min (kcal per minutt)

# 10.1136/jramc-2017-000887

my_list <- list(
  weight = c(50, 50, 70, 70, 90, 90),
  load = c(25, 35, 25, 35, 25, 35),
  terrain= c(1.1),
  velocity = 1.2,
  grade = 0)

# Extract constants
w <- my_list$weight
t <- my_list$terrain
v <- my_list$velocity
g <- my_list$grade

# Prepare result vector
result <- numeric(length(c(my_list$load)))

# For loop over different load and weight
for (i in seq_along(c(my_list$load & my_list$weight))) {
  l <- my_list$load[i]
  w <- my_list$weight[i]
  
  result[i] <- 1.5 * w +
    2.0 * (w + l) * (l / w)^2 +
    t * (w + l) * (1.5 * v^2 + 0.35 * v * g) 
  
}

# View results

my_list$result <- result

r <- data.frame(my_list)


result_2 <- numeric(length(my_list$result))

# For loop over weight body mass
## Hva skjer når vi kontrollerer for kroppsvekt, w
## Per time, * 60 min

for (i in seq_along(my_list$result)) {
  r <- my_list$result[i]
  w <- my_list$weight[i]
  
  result_2[i] <- r * 0.01433
  
}


my_list$result_2 <- result_2

df <-  data.frame(my_list) |> 
  mutate(across(c(result, result_2), ~ round(.x, 3))) |> 
  mutate(fp = c("1","1", "2","2","3","3")) |> 
  dplyr::select(fp, weight:result_2)

kableExtra::kable(df,
                  col.names = c('ID',
                                'Kroppsvekt (kg)', 
                                'Oppakning (kg)', 
                                'Terreng faktor', 
                                'Hastighet (m/s)', 
                                'Helning', 
                                "Watt", 
                                "Kcal / min")) |> 
  kableExtra::add_footnote(
    escape = FALSE,
    label = "Konverterer Watt til Kcal med faktor: 1 W = 0.014333 kcal per min. \\\\",
notation = "alphabet",
threeparttable = TRUE
)

```

- MEN, hva skjer når vi kontrollerer for personers kroppsvekt?
- Hvem bruker mest energi med å forflytte seg med oppakning? Hvem forbruker mest energi med å forflytte seg egentlig?

I @tbl-energi2 har jeg lagt inn kroppsvekt og kontrollert for dette i utregningen.

```{r echo=FALSE, warning=FALSE, message=FALSE}
#| label: tbl-energi2
#| tbl-cap: Energiforbruk ved ulik kroppsvekt og kilo oppakning.

library(tidyverse)


## Dette skriptet kalkulerer energiforbruket per kg per min


# 10.1136/jramc-2017-000887

my_list <- list(
  weight = c(50, 50, 70, 70, 90, 90),
  load = c(25, 35, 25, 35, 25, 35),
  terrain= c(4.1),
  velocity = 1.2,
  grade = 0)

# Extract constants
w <- my_list$weight
t <- my_list$terrain
v <- my_list$velocity
g <- my_list$grade

# Prepare result vector
result <- numeric(length(c(my_list$load)))

# For loop over different load and weight
for (i in seq_along(c(my_list$load & my_list$weight))) {
  l <- my_list$load[i]
  w <- my_list$weight[i]
  
  result[i] <- 1.5 * w +
    2.0 * (w + l) * (l / w)^2 +
    t * (w + l) * (1.5 * v^2 + 0.35 * v * g) 
  
}

# View results

my_list$result <- result

r <- data.frame(my_list)


result_2 <- numeric(length(my_list$result))

# For loop over weight body mass
## Hva skjer når vi kontrollerer for kroppsvekt, w
## Per time, * 60 min

for (i in seq_along(my_list$result)) {
  r <- my_list$result[i]
  w <- my_list$weight[i]
  
  result_2[i] <- r * 0.01433 / w
  
}


my_list$result_2 <- result_2

df <-  data.frame(my_list) |> 
  mutate(across(c(result, result_2), ~ round(.x, 3))) |> 
  mutate(fp = c("1","1", "2","2","3","3")) |> 
  dplyr::select(fp, weight:result_2)

kableExtra::kable(df,
                  col.names = c('ID',
                                'Kroppsvekt (kg)', 
                                'Oppakning (kg)', 
                                'Terreng faktor', 
                                'Hastighet (m/s)', 
                                'Helning', 
                                "Watt", 
                                "Kcal / kg / min")) |> 
  kableExtra::add_footnote(
    escape = FALSE,
    label = "Konverterer Watt til Kcal med faktor: 1 W = 0.014333 kcal per min. \\\\",
notation = "alphabet",
threeparttable = TRUE
)


### Pandolfs equations metabolic cost of walking (watts)
#
## Body mass (kg)
#w <- 60
#
## Load mass (kg)
#l <- 30
#
## Terrain factor
## 1.1 dirt road to 4.1 for soft snow (35cm)
#t <-  1.1
#
## Velocity or walk rate (m/s)
#v <- 2.2
#
## Grade (%)
#g <-  0
#
## Metabolic cost of walking (watts)
#
#mw <- 1.5 * w + 2.0 * (w + l) * (l / w)^2 + t * (w+l) * (1.5 * v^2 + 0.35 * v * g)
#
#mw_kg <- (mw * 0.01433) / weight
#
#mw_kg * 120
### Epsteins equation (metabolic cost)
## Metabolic cost of running (watts)
#
#met.cost <- mw - 0.5 * (1-0.01 * l) * (mw - 15 * l -850)
#
## Kcal per kg / min
#
#kcal_kg <- (met.cost * 0.01433) / w
#
#kcal <- (met.cost * 0.01433)
#
#kcal_kg
#kcal

```


I @tbl-energi3 er energiforbruk per time kalkulert.

- Hvordan burde man disponere oppakningen laget for å optimalisere stridsevne for hele laget?

```{r echo=FALSE, warning=FALSE, message=FALSE}
#| label: tbl-energi3
#| tbl-cap: Energiforbruk ved ulik kroppsvekt og kilo oppakning.

library(tidyverse)


## Dette skriptet kalkulerer energiforbruket per kg per min + utregning per 60 min


# 10.1136/jramc-2017-000887

my_list <- list(
  weight = c(50, 50, 70, 70, 90, 90),
  load = c(25, 35, 25, 35, 25, 35),
  terrain= c(1.1),
  velocity = 1.2,
  grade = 0)

# Extract constants
w <- my_list$weight
t <- my_list$terrain
v <- my_list$velocity
g <- my_list$grade

# Prepare result vector
result <- numeric(length(c(my_list$load)))

# For loop over different load and weight
for (i in seq_along(c(my_list$load & my_list$weight))) {
  l <- my_list$load[i]
  w <- my_list$weight[i]
  
  result[i] <- 1.5 * w +
    2.0 * (w + l) * (l / w)^2 +
    t * (w + l) * (1.5 * v^2 + 0.35 * v * g) 
  
}

# View results

my_list$result <- result

r <- data.frame(my_list)


result_2 <- numeric(length(my_list$result))

# For loop over weight body mass
## Hva skjer når vi kontrollerer for kroppsvekt, w
## Per time, * 60 min

for (i in seq_along(my_list$result)) {
  r <- my_list$result[i]
  w <- my_list$weight[i]
  
  result_2[i] <- r * 0.01433 / w * 60
  
}


my_list$result_2 <- result_2

df <-  data.frame(my_list) |> 
  mutate(across(c(result, result_2), ~ round(.x, 3))) |> 
  mutate(fp = c("1","1", "2","2","3","3")) |> 
  dplyr::select(fp, weight:result_2)

kableExtra::kable(df,
                  col.names = c('ID',
                                'Kroppsvekt (kg)', 
                                'Oppakning (kg)', 
                                'Terreng faktor', 
                                'Hastighet (m/s)', 
                                'Helning', 
                                "Watt", 
                                "Kcal / kg / time")) |> 
  kableExtra::add_footnote(
    escape = FALSE,
    label = "Konverterer Watt til Kcal med faktor: 1 W = 0.014333 kcal per min. \\\\",
notation = "alphabet",
threeparttable = TRUE
)


```


